【裁判字號】    97,訴,140
【裁判日期】    970527
【裁判案由】    給付借款
【裁判全文】
臺灣雲林地方法院民事判決               97年度訴字第140號
原      告  甲○○
被      告  乙○○
上列當事人間請求給付借款事件，本院於民國97年5 月13日言詞
辯論終結，判決如下：
    主  文
被告應給付原告新台幣一百零六萬七千元，及自民國九十七年四
月十日起至清償日止，按年息百分之五計算之利息。
訴訟費用新台幣一萬零九百九十九元由被告負擔。
本判決於原告以新台幣三十五萬六千元供擔保後，得假執行; 但
被告得以新台幣一百零六萬七千元預供擔保，而免為假執行。
    事實及理由
甲、兩造之主張:
一、原告起訴主張: 緣被告與原告舊識，被告分別於民國（下同
    ）90年6 月15日、7 月2 日及7 月18分別向原告借用新台幣
    （下同）200 萬元、15萬元及68萬5 千元，合計2,835,000
    元。詎被告僅分別於91年9 月16日、92年2 月27 日 、及94
    年8 月8 日分別償還原告50萬元、46萬8 千元及80萬元（合
    計176 萬8 千元），至今仍積欠原告1,067,000 元，迭經原
    告催討，仍拒不返還，爰依借貸之法律關係，請求被告償還
    上開欠款及自支付命令聲請狀繕本送達翌日起至清償日止，
    按年息百分之五計算之利息等語。並聲明（除供擔保金額及
    免為假執行者外）如主文所示。
二、被告則以: 兩造雖有原告所主張上開匯款往來之事實，然係
    由於兩造為多年之朋友，原告委託被告代其買賣股票所為之
    匯款，並非借款，且被告曾於94年8 月8 日以電話通知原告
    ，其委託買賣之股票已全部售完，並將餘款全部匯回原告，
    當時原告均無異議，孰知事隔多年，原告卻提起本件訴訟，
    殊令被告深感錯愕，原告之訴顯無理由等語置辯。並聲明:
    (1)請求駁回原告之訴及假執行之聲請; (2)如受不利之判決，
    被告願供擔保，請准免為假執行; (3)訴訟費用由原告負擔。
乙、兩造爭執及不爭執事項:
一、不爭執事項:
（一） 原告確實曾經在90年6 月15日、90年7 月2 日及18日分
       別匯款200 萬元、15萬元及68萬5 千元給被告。
（二） 被告確實分別於91年9 月16日、92年2 月27日、94年8
       月8 日匯款50萬元、16萬8 千元、30萬元及80萬元給原
       告。
（三）原告曾於95年間以存證信函催被告償還欠款，然為被告所
      拒絕。
二、爭執事項：
（一）原告匯款給被告是借款或是被告幫原告買賣股票之款項？
（二）被告匯款給原告的款項是返還借款，或是買賣股票剩餘的
      款項？
丙、得心證之理由:
一、按消費借貸「借用人應於約定期限內，返還與借用物種類、
    品質、數量相同之物，未定返還期限者，借用人得隨時返還
    ，貸與人亦得定一個月以上之相當期限，催告返還。」民法
    第478 條定有明文。又「給付無確定期限者，債務人於債權
    人得請求給付時，經其催告而未為給付，自受催告時起，負
    遲延責任。其經債權人起訴而送達訴狀，或依督促程序送達
    支付命令，或為其他相類之行為者，與催告有同一之效力。
    」「債務人遲延者，債權人得請求其賠償因遲延而生之損害
    。」「遲延之債務，以支付金錢為標的者，債權人得請求依
    法定利率計算之遲延利息。但約定利率較高者，仍從其約定
    利率。」民法第229 條第2 項、第231 條第1 項及第233 條
    第1 項亦分別定有明文。
二、原告主張被告分別於上開期日向其借用上開款項合計2,835,
    000 元，被告僅陸續償還共176 萬8 千元，迄今仍積欠原告
    1,067,000 元等情，有原告提出之郵政跨行匯款申請書、中
    國信託商業銀行匯款申請書及其郵政存簿儲金簿等影本在卷
    可證，且兩造對於上開匯款金錢往來並不爭執。被告雖辯稱
    兩造上開匯款往來，係由於原告託其買賣股票之款項等語，
    並提出其存摺影本乙紙為證。然為原告所否認。經查:
（一）被告所提出之上開存摺影本為被告自己之銀行存摺，為被
      告所自陳。
（二）且其內容雖有於90年7 月20支出684,974 元之記載，核與
      原告於90年7 月18日匯給被告68 萬5千元之款項約略相當
      ，然原告否認有委託被告買賣股票之事實，尚難以被告有
      上開款項之支出，即認原告確有委託被告買賣股票之事實
      。
（三）再者，上開存摺影本亦無關於其他各筆匯款之支出資料。
（四）另被告並稱原告託其買賣股票，均係以電話連絡，並無其
      他人、物證資料足以證明。且被告均係以自己之名義買賣
      ，亦無向股票發行公司辦理股票過戶等語。
（五）綜上情節，尚難認為被告所辯兩造上開匯款，係由於原告
      委託其買賣股票之款項屬實。原告主張上開款項係被告向
      其借款及償還之款項等情，足以採信。
三、本件被告既向原告借用上開金錢未還，並經原告於95年間以
    存證信函催告償還未果，為兩造所不爭執，則原告本於上開
    民法消費借貸之法律關係，請求被告償還上開金額，並自支
    付命令聲請狀繕送達翌日即97年4 月10日起至清償日止，按
    年息百分之五計算之法定遲延利息，自屬於法有據，應予准
    許。
四、假執行之宣告：
    兩造均陳明願供擔保，聲請宣告假執行及免為假執行，核均
    無不合，爰分別酌定相當之擔保金額，准予假執行及免為假
    執行。
五、結論：本件原告之訴為有理由，依民事訴訟法第78條、第39
    0 條第2 項、第392條第2項，判決如主文。
中    華    民    國    97    年     5    月    27    日
                  民事第二庭    法  官  黃一馨
以上正本係照原本作成
如對本判決上訴，須於判決送達後廿日內向本院提出上訴狀
中    華    民    國    97    年     5    月    27    日
                                書記官  王秀如


司法院資訊處製作；財團法人民間司法改革基金會備份。
